【裁判字號】    99,訴,1229
【裁判日期】    991230
【裁判案由】    侵占
【裁判全文】
臺灣屏東地方法院刑事判決              99年度訴字第1229號
公  訴  人  臺灣屏東地方法院檢察署檢察官
被      告  林立樺
            廖俊堯
上列被告等因偽造私文書等案件，經檢察官提起公訴（98年度偵
字第7737號），被告等於本院準備程序進行中就被訴事實為有罪
之陳述，經本院合議庭裁定由受命法官獨任進行簡式審判程序，
判決如下：
    主  文
林立樺共同意圖為自己不法之所有，而侵占遺失物，處罰金新臺
幣伍仟元，如易服勞役，以新臺幣壹仟元折算壹日；又共同行使
偽造私文書，足以生損害於公眾及他人，累犯，處有期徒刑捌月
，如附表所示之偽造「劉宥樺」署名共伍枚，均沒收；又共同以
詐術得財產上不法之利益，累犯，處有期徒刑捌月。應執行罰金
新臺幣伍仟元，如易服勞役，以新臺幣壹仟元折算壹日，徒刑部
分應執行有期徒刑壹年貳月，如附表所示之偽造「劉宥樺」署名
共伍枚均沒收。
廖俊堯共同意圖為自己不法之所有，而侵占遺失物，處罰金新臺
幣參仟元，如易服勞役，以新臺幣壹仟元折算壹日；又共同行使
偽造私文書，足以生損害於公眾及他人，處有期徒刑柒月，如附
表所示之偽造「劉宥樺」署名共伍枚，均沒收；又共同以詐術得
財產上不法之利益，處有期徒刑柒月。應執行罰金新臺幣參仟元
，如易服勞役，以新臺幣壹仟元折算壹日，徒刑部分應執行有期
徒刑壹年，如附表所示之偽造「劉宥樺」署名共伍枚均沒收。
    事  實
一、林立樺（原名林家民）曾於民國92年間，因違反毒品危害防
    制條例案件，經臺灣高雄地方法院以91年度訴字第3266號判
    處有期徒刑 7月確定，另於92年間，因犯竊盜罪，經同法院
    以92年度易字第630 號判處有期徒刑7 月確定，上開2 罪嗣
    經裁定定應執行刑為有期徒刑1 年1 月確定，於93年12月29
    日縮刑假釋期滿執行完畢。詎猶不知悔改，於97年12月29日
    下午2 時許，與廖俊堯（起訴書誤載為楊佳明）在屏東縣潮
    州鎮茂隆骨科後面之小公園，拾獲劉宥樺所遺失身分證、重
    型機車駕照等物，竟共同意圖為自己不法之所有，共同將之
    侵占據為己有，嗣並共同基於行使偽造私文書及詐欺取財、
    詐欺得利之犯意聯絡，於同日下午3 時41分許，持前開拾獲
    之劉宥樺證件，一同至屏東縣潮州鎮○○路137 號之正翊通
    訊行，由林立樺以劉宥樺之受託人名義，向不知情之店員羅
    依修申請台灣大哥大股份有限公司（下稱台灣大哥大公司）
    0000000000號門號及遠傳電信股份有限公司（下稱遠傳公司
    ）0000000000號門號（起訴書誤載為0000000000，見本院卷
    第56、57頁），林立樺並在行動電話服務代辦委託書之立書
    人欄，偽造劉宥樺之署名，並以自己為受託人，另在遠傳公
    司0000000000號門號申請書之申請者簽名欄、申請人同意聲
    明簽名欄、行動電話號碼可攜服務申請書申請客戶簽章欄，
    偽造劉宥樺之署名，並委由不知情之店員羅依修在台灣大哥
    大公司0000000000號門號申請書之D ：重要條款內容申請人
    簽章欄及E ：申請書申請人簽章欄，偽造劉宥樺之署名，而
    偽造劉宥樺名義之委託書及申請書等私文書，表示劉宥樺同
    意委託林立樺申請上開行動電話門號，嗣並交由不知情之店
    員羅依修將該申請書分別交予台灣大哥大公司及遠傳公司而
    行使之，足以生損害於劉宥樺及台灣大哥大公司、遠傳公司
    對於客戶資料管理之正確性，並致不知情之店員羅依修陷於
    錯誤，代台灣大哥大公司及遠傳公司核發前開2 支行動電話
    SIM 卡給林立樺、廖俊堯，並同時交付2 支搭配之免費手機
    給林立樺、廖俊堯。嗣即由廖俊堯取得台灣大哥大00000000
    00號門號之SIM 卡，並基於詐欺得利之接續犯意，於97年12
    月30日起至98年1 月9 日止，多次利用該電話撥打使用，使
    台灣大哥大公司誤認係合法使用人而予以撥接，因而詐得免
    繳月租費新台幣（下同）568 元及帳單金額4458元之財產上
    不法利益（違約金7700元不包括在內）。另林立樺則取得遠
    傳公司0000000000號（起訴書誤載為0000000000，見本院卷
    第56、57頁）門號之SIM 卡，並基於詐欺得利之接續犯意，
    於97年12月31日起至98年2 月10日止，多次利用該電話撥打
    使用，使遠傳公司誤認係合法使用人而予以撥接，因而詐得
    免繳月租費及通話費等共4488元之財產上不法利益（違約金
    9000元不包括在內）。嗣因劉宥樺於98年1 月間，欲向台灣
    大哥大公司申請行動電話門號，另於同年2 月初，收到遠傳
    公司寄發之帳單，始發現遭冒名申辦門號而報警循線查知上
    情。
二、案經劉宥樺、台灣大哥大公司、遠傳公司訴由國家通訊傳播
    委員會函送臺灣屏東地方法院檢察署檢察官偵查起訴。
    理  由
一、按被告以外之人於審判外之言詞或書面陳述，除法律有規定
    者外，不得作為證據。前項規定，於法院以簡式審判程序或
    簡易判決處刑者，不適用之，刑事訴訟法第159 條定有明文
    。查本案被告2 人因偽造文書等案件，經檢察官提起公訴，
    渠等於準備程序中就其所為犯行為有罪之陳述，經法官告知
    簡式審判程序之旨，並聽取公訴人、被告之意見後，合議庭
    裁定由受命法官獨任進行簡式審判程序，且無刑事訴訟法第
    159 條第1 項規定之適用，合先敘明。
二、經查：
    上開犯罪事實，業據被告林立樺、廖俊堯於警詢、偵查中及
    本院審理時坦承不諱，核與被害人劉宥樺、遠傳電信之告訴
    代理人邱垂寰及臺灣大哥大電信之告訴代理人華皇傑於警詢
    中之指訴相符，且有被害人劉宥樺出具之未申辦門號聲明書
    及證件影本1 份附卷可參（見警卷第41至43頁）。又被告偽
    冒「劉宥樺」名義申辦上開行動電話門號使用之過程，業經
    證人羅依修（電信業務承辦人員）於警詢中分別證述綦詳，
    並有上開行動電話門號0000000000號、0000000000號之行動
    電話服務申請書、行動電話號碼可攜服務申請書、臺灣大哥
    大行動電信網路業務服務申請書、通話明細紀錄、通聯紀錄
    、行動電話服務代辦委託書及監視攝影器翻拍照片4 幀等附
    卷可稽（見警卷第44頁至第50頁、第53頁至第60頁），由此
    足認被告2人所為任意性自白，核與事實相符，洵堪採信。
三、論罪科刑：
（一）核被告2 人所為，均係犯刑法第337 條之侵占遺失物罪、
      第216 條、第210 條行使偽造私文書罪、第339 條第1 項
      之詐欺取財罪及同條第2 項之詐欺得利罪。被告2 人於審
      理中坦承撿到證件後雙方約定由被告林立樺出面偽造署押
      ，足見被告2 人有行為分擔及犯意聯絡，為共同正犯（見
      本院卷第55頁）。被告2 人偽造署押之行為，為其偽造私
      文書之部分行為，又其偽造私文書之低度行為，業為其行
      使之高度行為所吸收，均不另論罪。被告2 人利用不知情
      之電信業務承辦人員羅依修，偽造被害人劉宥樺署名於遠
      傳行動電話服務申請書客戶基本資料姓名欄、可攜服務申
      請書客戶姓名欄、代辦委託書，均為間接正犯。被告2 人
      就上開犯行，有犯意聯絡及行為分擔，為共同正犯。
（二）被告2 人基於為詐取臺灣大哥大及遠傳電信行動電話門號
      SIM 卡及取得搭配手機等財物之意圖，於密接時間內，在
      同一地點，先後偽造上開行動電話服務申請書、行動電話
      號碼可攜申請書等私文書後，再交付證人羅依修持向臺灣
      大哥大、遠傳電信行使，目的係在詐得臺灣大哥大、遠傳
      電信提供之上開行動電話門號SIM 卡及手機，而其於密接
      時地所為多次行使偽造私文書犯行，顯係利用同一機會所
      為，侵害同一法益，各行為間之獨立性極為薄弱，依一般
      社會健全觀念難以強行分離，在刑法評價上，應視為數個
      舉動之接續施行，為實質上一罪之接續犯，均應僅論以一
      罪；又其等取得上開2 支行動電話門號SIM 卡後，於密接
      時間內，接續撥打該2 支門號通話，均未繳納任何費用，
      詐取通話多次之不法利益，其等行為亦係於密接時地為數
      次詐欺得利犯行，侵害同一法益，各行為間之獨立性亦極
      為薄弱，依一般社會健全觀念難以強行分離，在刑法評價
      上，亦應視為數個舉動之接續施行，為實質上一罪之接續
      犯，亦均論以一罪。
（三）至刑法上一行為而觸犯數罪名之想像競合犯存在之目的，
      在於避免對於同一不法要素予以過度評價，其所謂同一行
      為係指所實行者為完全或局部同一之行為而言。因此刑法
      修正刪除牽連犯之規定後，於修正前原認屬於方法目的或
      原因結果之不同犯罪，其間果有實行之行為完全或局部同
      一之情形，應得依想像競合犯論擬( 最高法院97年度台上
      字第3494號判決要旨參照) 。被告冒用被害人劉宥樺名義
      偽造上開私文書後持以行使，係為達其向臺灣大哥大、遠
      傳電信申辦門號及手機之詐欺取財目的，係以此一個意思
      決意所啟動的一個複合的因果流程，依社會合理之經驗認
      知，各次因果流程行為以一罪論處較為合理，故各次所為
      均可認為係法律概念之一行為，而同時侵害被害人劉宥樺
      、臺灣大哥大電信、遠傳電信之法益，此部分乃屬同種想
      像競合犯，又其所犯行使偽造私文書罪與詐欺取財罪間，
      有行為局部之同一性存在，顯有一行為觸犯數罪名之情形
      ，此部分乃屬異種想像競合犯，均應依刑法第55條規定論
      以想像競合犯從一重之行使偽造私文書罪處斷。至起訴意
      旨認為被告所犯行使偽造私文書罪與詐欺取財罪間，係犯
      意各別，罪名互異之數罪，應予分論併罰云云，亦有誤會
      ，併此敘明。
（四）另被告2 人所犯上開侵占遺失物罪、行使偽造私文書罪、
      詐欺得利罪等罪名間，犯意各別，行為互殊，應予分論併
      罰。
（五）被告林立樺前有如事實欄所載之論罪科刑及執行完畢之紀
      錄，此有臺灣高等法院被告前案紀錄表1 份在卷可佐，其
      於有期徒刑執行完畢後5 年以內再犯有期徒刑以上之行使
      偽造私文書、詐欺得利罪2 罪，皆為累犯，均應依刑法第
      47條第1 項規定加重其刑。爰審酌被告2 人為貪圖不法利
      益，竟共同侵占被害人劉宥樺遺失之證件，並為詐取不法
      利益，而冒名偽簽署押，陷被冒名之被害人於受無謂追訴
      之危險境地，惡性非輕，所為均不足取，又被告林立樺於
      本案實立於主謀之犯罪支配者角色，由其親自實行犯罪行
      為，更應重懲，惟念其等犯後坦承犯行，顯有悔悟，及被
      害人等所受之損害，並斟酌本件犯罪情節、被告2 人之經
      濟狀況及智識程度等一及切情狀，分別量處如主文所示之
      刑，並均定其應執行刑，就罰金刑部分均諭知易服勞役之
      折算標準，以資懲儆。
四、上開偽造之遠傳行動電話服務申請書、遠傳行動電話號碼可
    攜服務申請書、臺灣大哥大行動通信網路業務服務申請書、
    行動電話服務代辦委託書等私文書，業經被告偽造後交付證
    人羅依修持向告訴人臺灣大哥大電信、遠傳電信行使，由告
    訴人臺灣大哥大電信、遠傳電信收執，已非屬被告所有之物
    ，自不得併予宣告沒收，故僅就上開遠傳行動電話服務申請
    書申請人簽章欄內之偽造「劉宥樺」署名2 枚、遠傳行動電
    話可攜服務申請書「劉宥樺」署名1 枚及臺灣大哥大行動電
    話通信網路業務服務申請書簽章欄內之偽造「劉宥樺」署名
    2 枚，共計5 枚偽造「劉宥樺」署名，依刑法第219 條規定
    ，不問屬於犯人與否，宣告沒收之。
據上論斷，應依刑事訴訟法第273 條之1 第1 項、299 條第1 項
前段，刑法第216 條、第210 條、第337 條、第339 條第1 項、
第2 項、第28條、第47條第1 項、第55條、第42條第3 項、第51
條第5 款、第219 條，刑法施行法第1 條之1 ，判決如主文。
本案經檢察官潘國威到庭執行職務
中    華    民    國    99    年    12    月    30    日
                  刑事第三庭    法  官  蕭筠蓉
以上正本證明與原本無異。
如不服本判決應於收受判決後10日內向本院提出上訴書狀，並應
敘述具體理由；其未敘述上訴理由者，應於上訴期間屆滿後20日
內向本院補提理由書（均須按他造當事人之人數附繕本）「切勿
逕送上級法院」。
中    華    民    國    99    年    12    月    30    日
                                書記官  張語恬
附表：
┌──┬───────────┬──────────┬─────┐
│編號│偽造署押所在之文書名稱│偽造署押之名稱及數量│沒收依據  │
├──┼───────────┼──────────┼─────┤
│1   │遠傳行動電話服務申請書│申請人簽章欄內之偽造│刑法第219 │
│    │                      │「劉宥樺」署押2枚   │條        │
├──┼───────────┼──────────┼─────┤
│2   │遠傳行動電話可攜服務申│申請人簽章欄內之偽造│刑法第219 │
│    │請書                  │「劉宥樺」署押1枚   │條        │
├──┼───────────┼──────────┼─────┤
│3   │臺灣大哥大行動電話通信│申請人簽章欄內之偽造│刑法第219 │
│    │網路業務服務申請書    │「劉宥樺」署押2 枚  │條        │
└──┴───────────┴──────────┴─────┘
附錄論罪科刑法條全文：
中華民國刑法第337條
意圖為自己或第三人不法之所有，而侵占遺失物、漂流物或其他
離本人所持有之物者，處5百元以下罰金。
中華民國刑法第216條
行使第210條至第215條之文書者，依偽造、變造文書或登載不實
事項或使登載不實事項之規定處斷。
中華民國刑法第210條
偽造、變造私文書，足以生損害於公眾或他人者，處5年以下有
期徒刑。
中華民國刑法第339條
意圖為自己或第三人不法之所有，以詐術使人將本人或第三人之
物交付者，處5年以下有期徒刑、拘役或科或併科1千元以下罰金
。
以前項方法得財產上不法之利益或使第三人得之者，亦同。
前二項之未遂犯罰之。

司法院資訊處製作；財團法人民間司法改革基金會備份。
